【裁判字號】    95,續,3
【裁判日期】    950413
【裁判案由】    拆屋還地
【裁判全文】
臺灣臺中地方法院民事判決  95年度續字第3號
原        告  庚○○
被告即請求人  己○○
              甲○○○
              丙○○
              乙○○
              戊○○
              丁○○
上六人共同送
達代收人      江來盛
上列當事人間請求拆屋還地事件，被告於和解成立後（本院93年
度訴字第533號），請求繼續審判，本院判決如下：
    主      文
請求駁回。
請求費用由被告負擔。
    理      由
一、民事訴訟法第380條第2項規定：和解有無效或得撤銷之原因
    者，當事人得請求繼續審判。又再審之訴顯無再審理由者，
    法院得不經言詞辯論，以判決駁回之，同法第502條第2項定
    有明文。此項規定，依同法第380條第3項規定，於請求繼續
    審判之程序準用之，故繼續審判之請求，顯無理由者，法院
    亦得不經言詞辯論，逕以判決駁回之。
二、本件請求意旨略以：被告因拍賣承受取得坐落台中縣潭子鄉
    ○○段500地號土地上之建物（門牌號碼為台中縣潭子鄉○
    ○路○段287巷9弄127號，下稱系爭建物），原告以系爭建物
    無權占有原告所有台中縣潭子鄉○○段501地號土地（下稱
    系爭土地）之部分，而請求被告拆屋還地。嗣經法院勸諭兩
    造和解，被告同意拆除如台中縣雅潭地政事務所民國93年5
    月28日土地複丈成果圖所示Ａ、Ｂ、Ｃ部分土地上之加強磚
    造樓房、磚牆鐵架蓋烤漆板等，返還占用土地，而達成訴訟
    上和解。惟原告所有系爭土地重測前為台中縣潭子鄉○○○
    段24 3之12地號土地，被告所有之台中縣潭子鄉○○段500
    地號土地重測前為台中縣潭子鄉○○○段第243之6地號土地
    ，而校栗林段243之12地號土地係於66年間分割自校栗林段
    243之6地號土地。嗣經被告向台中縣政府工務局調閱相關建
    物資料，發現校栗林段243之6地號土地，係詹火原（為被告
    甲○○○之配偶、其餘被告之父）於65年間向前手陳進盛買
    受，並於66年間辦理所有權移轉登記，而系爭建物係詹火原
    於65年間向台中縣政府申請建造並經核准65府工建字第3140
    號建築執照（下稱系爭建築執照），當時並由陳進盛出具土
    地使用權同意書。依系爭建築執照設計圖所示，基地總面積
    為987平方公尺，而陳進盛所出具之土地使用權同意書所示
    之同意使用土地面積亦為987平方公尺，故系爭土地分割前
    係做為系爭建物建築基地之法定空地。建築法第11條規定：
    建築基地，為供建築物本身所占之地面及其所應留設之法定
    空地。應留設之法定空地，非依規定不得分割、移轉，並不
    得重複使用。前述系爭土地自台中縣潭子鄉○○段500地號
    土地分割，違反建築法第11條之規定，其分割不合法。再依
    建築法第25條規定：建築物非經申請直轄市、縣（市）（局
    ）主管建築機關之審查許可並發給執照，不得擅自建造或使
    用或拆除。是本件原告遽然要求被告拆除如台中縣雅潭地政
    事務所93年5月28日土地複丈成果圖所示Ａ部分土地上之加
    強磚造樓房，於法顯有違誤。兩造所為訴訟上和解，其內容
    既違反強制或禁止之規定，依民法第71條前段之規定即屬無
    效，爰依民事訴訟法第380條第2項之規定，請求繼續審判。
三、查被告所提出之系爭建築執照設計圖，其中面積計算欄業載
    明「基地面積扣計劃外：987－210＝777(平方公尺)，壹樓
    面積：12×6＝72(平方公尺)，空地比：777／72＝10：0.9
    」，足徵系爭建物供建築物本身所占之地面及其所應留設之
    法定空地（即建築基地）面積僅為777平方公尺，此恰與被
    告所有之台中縣潭子鄉○○段500地號土地（重測前為台中
    縣潭子鄉○○○段第243之6地號土地，66年4月30日分割登
    記後之面積即為777平方公尺，此有被告所提出之土地登記
    簿影本在卷可憑）面積相符，是系爭建物經核可之建築基地
    即為台中縣潭子鄉○○段500地號土地，被告辯稱原告所有
    之系爭土地原為系爭建物之法定空地，嗣經非法分割云云，
    顯無可採。又系爭建物經核可之壹樓面積僅72平方公尺，空
    地比高達10：0.9，嗣若未非法大幅擴建，當無可能占用相
    鄰系爭土地如台中縣雅潭地政事務所93年5月28日土地複丈
    成果圖所示Ａ（1.07平方公尺）、Ｂ（6.84平方公尺）、Ｃ
    （171.78平方公尺）部分。末按所有人對於無權占有或侵奪
    其所有物者，得請求返還之，對於妨害其所有權者，得請求
    除去之，民法第767條前段及中段分別定有明文。本件被告
    所有之系爭建物並無占有系爭土地之合法權源，原告依民法
    第767條所有人物上請求權之規定，起訴請求被告拆屋還地
    ，本屬有據。被告主張本件和解有無效之原因存在，並無可
    採，其依首揭規定請求繼續審判，顯無理由，爰不經言詞辯
    論，逕以判決駁回之。
四、據上論結，被告之請求為無理由，依民事訴訟法第380條第
    3項、第502條第2項、第78條、第85條第1項前段，判決如主
    文。
中    華    民    國    95    年    4    月    13     日
                       民事第二庭   法  官  蔡建興
以上正本係照原本作成
如對本判決上訴，須於判決送達後20日內向本院提出上訴狀
中    華    民    國    95    年    4    月    13     日
                                    書記官


司法院資訊處製作；財團法人民間司法改革基金會備份。
